臺灣桃園地方法院刑事判決　　　　　100年度審交訴字第128號
公　訴　人　臺灣桃園地方法院檢察署檢察官
被　　　告　李昇峰
上列被告因偽造文書等案件，經檢察官提起公訴（100 年度偵緝
字第790 號），被告於本院準備程序進行中，就被訴事實為有罪
之陳述，經本院告知簡式審判程序意旨，並聽取公訴人及被告之
意見後，本院合議庭裁定改依簡式審判程序審理，茲判決如下：
    主      文
李昇峰服用酒類，不能安全駕駛動力交通工具而駕駛，累犯，處
拘役拾日，如易科罰金，以新臺幣壹仟元折算壹日；又行使偽
造私文書，足以生損害於公眾及他人，累犯，處有期徒刑肆月，
如易科罰金，以新臺幣壹仟元折算壹日，如附表所示偽造之「楊
允仁」署押均沒收。
    事實及理由
一、犯罪事實：
    李昇峰前於民國93年間因妨害兵役治罪條例案件，經臺灣宜
    蘭地方法院以94年度易字第74號判決判處有期徒刑3 月確定
    ，已於95年5 月5 日易科罰金執行完畢（於本案構成累犯）
    。詎其仍不知悛悔而為下列犯行：
  (一)於99年7 月2 日22時許起至同日23時許止，在位於桃園縣八
    德市○○路上某夜市攤販飲用臺灣啤酒4 瓶後，明知已因服
    用酒類而達不能安全駕駛動力交通工具之程度，竟仍基於酒
    後駕車之犯意，旋即騎乘車牌號碼MFR-812 號重型機車，欲
    前往位於桃園縣桃園市○○路上某友人之住處。嗣於同日23
    時20分許，騎車行經桃園縣桃園市○○路107 巷口，為警攔
    檢稽查，並對其施以酒精濃度測試，測得其呼氣酒精濃度達
    每公升0.71毫克。
  (二)另其為警查獲後，因其無照駕駛及酒後駕車而為掩飾其真實
    身份，規避刑責，竟基於偽造私文書及行使偽造私文書之犯
    意，冒用不知情友人「楊允仁」名義應訊，先在如附表所示
    之地點及文件上接續偽造如附表除編號6 以外所示之簽名及
    指印，復於偽造完成如附表編號6 所示之私文書後，隨將之
    交還承辦警員而行使之，足以生損害於楊允仁本人、監理機
    關對於交通違規管理之正確性及警察機關案件辦理之正確性
    。嗣為警識破查獲而悉上情。
二、證據名稱：
  (一)被告李昇峰於檢察官訊問及本院審理時之自白。
  (二)桃園分局大樹派出所取締酒後駕車酒精測試值紀錄表、桃園
    縣政府警察局汽車駕駛人酒後生理協調平衡檢測紀錄卡、桃
    園分局大樹所移送酒駕案件刑法第一百八十五條之三案件觀
    察紀錄表、桃園縣政府警察局舉發違反道路交通管理事件通
    知單、楊允仁之相片影像資料查詢結果、桃園縣政府警察局
    桃園分局99年10月13日桃警分刑字第0991046720號函檢陳被
    害人楊允仁筆錄暨冒用楊允仁身份之李昇峰十指紋卡暨刑事
    檔案照片、內政部警政署刑事警察局99年8 月13日刑紋字第
    0990112250號函檢附李昇峰冒用楊允仁名義之十指紋卡及內
    政部警政署檔存之李昇峰十指紋卡影本、權利告知單、桃園
    縣政府警察局執行拘提逮捕告知本人通知書、李昇峰冒用楊
    允仁名義應訊之99年7 月3 日偵訊（調查）筆錄各1 份。
  (三)臺灣高等法院被告前案紀錄表1 份。
三、論罪科刑：
  (一)被告李昇峰除在如附表所示之文件上偽造「楊允仁」名義之
    署名外，部分或另有按捺其指印，因該指印同為代表冒用者
    之姓名，作用及效力與署押無異。又刑法第217 條所稱之「
    偽造署押，係指行為人冒用本人名義在文件上簽名或為民法
    第3 條第3 項所稱指印之類似簽名之行為者而言（最高法院
    80年台非字第277 號判決意旨可資參照），故倘行為人係以
    簽名之意，於文件上簽名，且該簽名僅在於表示簽名者個人
    身份，以作為人格同一性之證明，除此之外，再無任何其他
    用意者，固即係刑法上所稱之「署押」，然若於作為人格同
    一性之證明之外，尚有其他法律上之用意（例如表示收受某
    物之用意而成為收據之性質、表示對於某事項為同意之用意
    證明）者，即應該當刑法上之「私文書」。而被告於附表編
    號6 所示「桃園縣政府警察局舉發違反道路交通管理事件通
    知單」【移送聯】及【存根聯】上偽簽「楊允仁」署名，因
    該文件本有表示「楊允仁」對該舉發違反道路交通處理事件
    通知單為「收受」意思表示之法律上用意證明，當屬刑法上
    之私文書；又附表編號7 所示「99年7 月3 日偵訊（調查）
    筆錄」、附表編號8 所示「楊允仁名義之指紋卡片」上偽簽
    「楊允仁」署名、按捺指印，僅係證明受詢問者為何人，並
    無表示收受之意思，顯不具收據之性質，自非刑法所規定之
    文書，合先敘明。
  (二)查附表編號1 所示之「權利告知單」，觀其內容，乃警方依
    據刑事訴訟法第95條規定，踐行告知：被告因涉嫌公共危險
    案件，必須接受偵訊，在接受偵查訊問時，可以行使下列權
    利：一、可以保持緘默，不需要違背自己之意思而為陳述。
    二、可以選任辯護人。三、可以請求調查有利的證據，顯見
    該告知通知單，僅踐行告知上開事項之程序而已，被告僅係
    單純居於受告知者之地位，且被告亦祇在該文件之「被告知
    人欄」偽簽姓名及捺指印，並未表示另外製作何種文書，故
    該告知文件屬公務員職務上所製作之公文書，非被告所製作
    之私文書；又附表編號2 所示之「桃園縣政府警察局執行拘
    提逮捕告知本人通知書」，雖名為通知書，惟僅係對被告通
    知因其屬現行犯而逕行逮捕之程序而已，被告祇在上開「通
    知書」之「被通知人欄」偽簽姓名及捺指印，並未表示另外
    製作何種文書，被告僅係處於受通知者之地位，尚不能表示
    其係有製作何種文書之意思及曾為何項之意思表示，故上開
    「通知書」仍屬公務員職務上所製作之公文書，非被告所製
    作之私文書。從而被告在附表編號1 、2 所示之文件上偽簽
    姓名及捺指印，並將該等文件交還警員，自難論處行使偽造
    私文書罪，僅構成偽造署押罪（最高法院91年度台非字第29
    4 號、第295 號判決意旨參照），附此敘明。
  (三)另被告於附表編號5 所示「楊允仁之相片影像資料查詢結果
    」、附表編號3 所示「桃園縣政府警察局汽車駕駛人酒後生
    理協調平衡檢測紀錄卡」、附表編號4 所示「桃園分局大樹
    派出所取締酒後駕車酒精測試值紀錄表」上偽簽「楊允仁」
    署名、按捺指印，因警察將上開文件交給受測人簽名之目的
    係在供受測人確認測定值內容及確認受測者為何人，其性質
    如同受詢（訊）問人在詢（訊）問筆錄上簽名，目的係供受
    詢（訊）人確認筆錄內容之記載是否正確，且警察並未另行
    交付上開文件供受測人收執，足見上開文件並不具收據之性
    質，自非刑法所規定之文書，併此敘明。
  (四)被告分別於如附表所示之文件偽造「楊允仁」之署押，及行
    使偽造私文書之行為，雖係數行為，然被告冒名應訊，主觀
    上當然有自始至終在同一刑事案件各階段中偽造私文書及署
    押之意思，數行為係於同時地或密切接近之時地實施侵害同
    一之法益，各行為之獨立性極為薄弱，依一般社會健全觀念
    難以強行分離，應認各個舉動不過為犯罪行為之一部分，故
    同一刑事案件中之數偽造行為可視為一刑事訴訟程序之數個
    階段，不過係行為接續而完成整個犯罪，顯基於單一犯意接
    續所為，侵害單一法益，應包括於一行為予以評價，為接續
    犯，應論以一罪。核被告於上開犯罪事實欄(二)所為，偽造並
    進而行使如附表編號6 所示之文書之所為，係犯刑法第216
    條、第210 條之行使偽造私文書罪。至其偽造如附表編號1
    至5 及編號7 、8 所示之簽名及指印等各舉，固該當刑法第
    217 條第1 項之偽造署押罪，惟如後述之理由，此部分與為
    偽造私文書而偽造之署押已無從分割個別評價，自應與該部
    分偽造之署押同為偽造私文書之行為所吸收，不另論以刑法
    第217 條第1 項之偽造署押罪。被告為警查獲所偽造之多個
    署押、私文書及行使偽造之私文書，其目的均在規避相同案
    件之刑責，且具利用冒用其友人名義應訊之機會而為，自係
    基於單一犯意次第行之，各行為間之獨立性極為薄弱，依一
    般社會健全觀念，難以強行分開，在刑法評價上，無從分割
    各別論擬，自應包括視為單一之偽造署押、私文書及行使偽
    造私文書之行為。又其偽造署押為偽造私文書之部分行為，
    偽造之低度行為則應為行使之高度行為吸收，均不另論罪。
    核被告所為，係犯刑法第185 條之3 服用酒類不能安全駕駛
    動力交通工具而駕駛罪及同法第216 條、第210 條行使偽造
    私文書罪。被告所犯上開2 罪間，犯意各別，行為互殊，應
    分論併罰。被告有如犯罪事實欄所載之前案及執行紀錄，此
    有臺灣高等法院被告前案紀錄表1 份在卷可稽，其於徒刑執
    行完畢後5 年內故意再犯本件有期徒刑以上之2 罪，均為累
    犯，皆應依刑法第47條第1 項規定加重其刑。爰審酌被告犯
    本件酒後駕車之公共危險犯行，顯無視於法禁，嚴重危及道
    路交通安全，且缺乏尊重其他用路人生命、財產安全之觀念
    ，及為逃避罪責，而冒用其友人「楊允仁」名義應訊，偽造
    上開私文書以行使及偽造上開署押，造成偵查機關查緝犯罪
    之困難，並可能使楊允仁本人無辜受刑事處罰之犯罪情節與
    所生危害程度，與其犯後為前開自白，態度尚佳及其他一切
    情狀，分別量處如主文所示之刑，並均諭知易科罰金之折算
    標準，暨定其應執行之刑，及諭知易科罰金之折算標準，以
    示懲儆。
四、沒收：
    如附表所示之署押，均係偽造之署押，均應依刑法第219 條
    之規定，併予宣告沒收。
五、應適用之法條：
    刑事訴訟法第299 條第1 項前段、第273 條之1 第1 項、第
    310 條之2 、第454 條第1 項，刑法第185 條之3 、第216
    條、第210 條、第219 條、第47條第1 項、第41條第1 項前
    段，刑法施行法第1 條之1 第1 項。
六、如不服本判決，得自收受送達之翌日起10日內向本院提出上
    訴狀（應附繕本），其未敘述上訴理由者，應於上訴期間屆
    滿後20日內補提理由書狀於本院，上訴於臺灣高等法院。
本案經檢察官簡方毅到庭執行職務。
中    華    民    國    100   年    8     月    18    日
                  刑事庭      法  官  潘怡華
以上正本證明與原本無異。
如不服本判決應於收受判決後10日內向本院提出上訴書狀，並應
敘述具體理由。其未敘述上訴理由者，應於上訴期間屆滿後20日
內向本院補提理由書（均須按他造當事人之人數附繕本）「切勿
逕送上級法院」。
                              書記官  戴育萍
中    華    民    國    100   年    8     月    18    日
本案論罪科刑法條：
中華民國刑法第185 條之3 ：
服用毒品、麻醉藥品、酒類或其他相類之物，不能安全駕駛動力
交通工具而駕駛者，處一年以下有期徒刑、拘役或科或併科十五
萬元以下罰金。
中華民國刑法第210 條
偽造、變造私文書，足以生損害於公眾或他人者，處五年以下有
期徒刑。
中華民國刑法第216 條
行使第二百十條至第二百十五條之文書者，依偽造、變造文書或
登載不實事項或使登載不實事項之規定處斷。
附表：
┌─┬──────┬─────┬────────┬──────┬─────────┐
│編│   時間     │犯罪地點  │ 署押所在文件   │ 所在欄位   │ 偽造之署押數目   │
│號│            │          │                │            │                  │
├─┼──────┼─────┼────────┼──────┼─────────┤
│1 │99年7 月2 日│桃園縣政府│權利告知單      │被告知人欄  │「楊允仁」簽名及指│
│  │23時20分許  │桃園分局大│                │            │印各1 枚          │
│  │            │樹派出所  │                │            │                  │
├─┼──────┼─────┼────────┼──────┼─────────┤
│2 │同上        │同上      │桃園縣政府警察局│被通知人簽名│「楊允仁」簽名1 枚│
│  │            │          │執行拘提逮捕告知│捺印欄      │及指印2 枚        │
│  │            │          │本人通知書      │            │                  │
├─┼──────┼─────┼────────┼──────┼─────────┤
│3 │同上        │同上      │桃園縣政府警察局│受測者（簽章│「楊允仁」簽名及指│
│  │            │          │汽車駕駛人酒後生│）欄        │印各1 枚          │
│  │            │          │理協調平衡檢測紀│            │                  │
│  │            │          │錄卡            │            │                  │
├─┼──────┼─────┼────────┼──────┼─────────┤
│4 │同上        │桃園縣桃園│桃園分局大樹派出│被測人欄    │「楊允仁」簽名及指│
│  │            │市○○路  │所取締酒後駕車酒│            │印各1 枚          │
│  │            │107巷口   │精測試值紀錄表  │            │                  │
├─┼──────┼─────┼────────┼──────┼─────────┤
│5 │99年7 月2 日│桃園縣政府│楊允仁之相片影像│照片下方空白│「楊允仁」簽名及指│
│  │23時20分許至│桃園分局大│資料查詢結果    │處          │印各1 枚          │
│  │99年7 月3 日│樹派出所  │                │            │                  │
│  │某時間      │          │                │            │                  │
├─┼──────┼─────┼────────┼──────┼─────────┤
│6 │99年7 月2 日│桃園縣桃園│桃園縣政府警察局│收受通知聯者│「楊允仁」簽名1 枚│
│  │23時20分許  │市○○路  │舉發違反道路交通│簽章欄      │                  │
│  │            │107巷口   │管理事件通知單【│            │                  │
│  │            │          │移送聯】        │            │                  │
│  │            │          ├────────┼──────┼─────────┤
│  │            │          │放置於移送聯下之│收受通知聯者│「楊允仁」簽名1 枚│
│  │            │          │存根聯          │簽章欄      │（因複寫關係同時偽│
│  │            │          │                │            │造）              │
├─┼──────┼─────┼────────┼──────┼─────────┤
│7 │99年7 月3 日│桃園縣政府│99年7 月3 日偵訊│受詢問人欄、│「楊允仁」簽名3 枚│
│  │0 時4 分時許│桃園分局大│（調查）筆錄    │騎縫處      │及指印9 枚（含騎縫│
│  │起至99年7 月│樹派出所  │                │            │處6 枚）          │
│  │3 日0 時19分│          │                │            │                  │
│  │許止        │          │                │            │                  │
├─┼──────┼─────┼────────┼──────┼─────────┤
│8 │99年7 月3 日│同上      │楊允仁名義之指紋│指紋卡片按捺│「楊允仁」指印20枚│
│  │某時        │          │卡片            │指紋欄      │                  │
└─┴──────┴─────┴────────┴──────┴─────────┘